【裁判字號】    97,聲,2853
【裁判日期】    970714
【裁判案由】    沒入保證金
【裁判全文】
臺灣板橋地方法院刑事裁定              97年度聲字第2853號
聲  請  人  臺灣板橋地方法院檢察署檢察官
具  保  人  甲○○
被      告  丙○○
上列聲請人因被告犯毒品危害防制條例案件，聲請沒入保證金（
97年執聲沒字第534 號），本院裁定如下：
    主  文
聲請駁回。
    理  由
一、本件聲請意旨略以：具保人甲○○因被告丙○○犯毒品危害
    防制條例案件，經依臺灣板橋地方法院檢察署檢察官指定之
    保證金額新臺幣1 萬元，出具現金保證後，將被告釋放。茲
    因該被告逃匿【本院按：被告係於執行時逃匿，其執行案號
    為臺灣板橋地方法院檢察署97年度執字第2222號】，聲請將
    具保人原繳納上開保證金沒入（刑保字第96000172號）等語
    。
二、按受死刑、徒刑或拘役之諭知，而未經羈押者，檢察官於執
    行時，應傳喚之，傳喚不到者，應行拘提；又具保之被告逃
    匿者，應命具保人繳納指定之保證金額，並沒入之。不繳納
    者，強制執行。保證金已繳納者，沒入之，刑事訴訟法第46
    9 條第1 項、第118 條第1 項、第121 條第1 項分別定有明
    文。又，沒入具保人繳納之保證金，應先通知具保人帶同或
    通知被告到案執行，且以被告於具保停止羈押後故意逃匿為
    要件（最高法院91年度臺非字第159 號判決要旨足資參照）
    。故而，具保停止羈押之被告經依法傳拘未獲，而於為裁定
    沒入前，先行通知具保人限期命將被告送案，於無效果時，
    再為沒入之裁定，如此可確認具保人亦不知被告行蹤，將使
    具保人對於沒入保證金之裁定更加信服，此有司法院民國（
    下同）70年10月28日（）廳刑一字第1104號函可資參考。
    是以，應受執行之被告經合法傳喚、拘提，無正當理由拒不
    到案執行，且經合法通知具保人限期命通知或帶同被告到案
    執行，亦無效果時，即得據以認定被告確已逃匿，而依上揭
    規定沒入具保人繳納之保證金。
三、經查：
(一)、本件被告丙○○設籍於「臺北縣土城市○○路○ 段277 巷1
    號2 樓」，有法務部戶役政連結作業系統查詢資料1 件在卷
    可查，足悉前址為被告之住所地，無訛。而，聲請人通知被
    告丙○○應於民國（下同）97年3 月12日上午10時到署執行
    之傳票，經向被告前述住所地址「臺北縣土城市○○路○ 段
    277 巷1 號2 樓」及其另行應送達之居所地址「臺北縣樹林
    市○○街32巷73號之1 」等2 處所為郵務送達結果，97年2
    月29日送達至被告住所地，且為被告本人收受而生合法效力
    ；97年2 月29日送達於上開居所地，因未獲會晤應受送達之
    被告本人，亦無得受領文書之同居人或受僱人，同日將上開
    執行傳票寄存於該居所地址所轄之臺北縣政府警察局樹林分
    局樹林派出所以為送達，嗣經10日即97年3 月10日生效。惟
    被告受合法通知後並未遵期報到執行，聲請人乃於97年3 月
    28日，就前述被告之住所地、居所地等2 址為拘提程序，俱
    未拘獲，有該執行傳票送達證書、拘提暨拘提報告書各2 份
    均在卷足據。而，聲請人是次傳喚被告丙○○應於97年3 月
    12日上午10時報到執行之通知，同於97年2 月26日併予通知
    具保人甲○○應依如上指定期日協助被告到案接受執行，經
    向具保人當時設籍住所地「臺北縣樹林市○○街○ 段337 巷
    67號4 樓」（96年1 月2 日遷入，且與刑事保證金收據列印
    資料所示保證人地址相同）為郵務送達，然而，具保人甲○
    ○自97年1 月15日起迄至97年3 月14日為止，因有另涉刑案
    而在監所之情形，此參卷附聲請人提出97年3 月13日查得之
    具保人法務部戶役政連結作業系統表、97年3 月28日具保人
    在監所最新資料報表及本院97年4 月14日查得之具保人在監
    在押全國紀錄表各1 件，自明。是據上述，具保人顯無從依
    聲請人指定之97年3 月12日，協助被告丙○○到案執行，足
    悉聲請人前揭通知具保人限期帶同被告到案執行之程序，並
    非合法。
(二)、其次，聲請人復以97年4 月11日乙○榮庚97執字第2222號函
    通知具保人甲○○應帶同被告丙○○於97年4 月30日上午10
    時到署執行，經向具保人前開住所地為郵務送達結果，由郵
    務人員註記「應送達處所查無此人」事由後予以退回，嗣經
    聲請人於97年5 月2 日以乙○榮庚97執2222字第47713 號函
    請具保人上述住所地所轄之臺北縣樹林市公所為公示送達，
    97年5 月8 日經該所將前開通知書張貼於公告欄而公告之，
    依刑事訴訟法第60條第2 項規定，自最後公告之日起經30日
    發生效力，固有該通知書、訴訟文書不能送達事由報告書及
    該署97年5 月2 日乙○榮庚97執2222字第47713 號函、臺北
    縣樹林市公所97年5 月9 日北縣樹秘字第0970015662號函各
    1 件在卷為證。惟查，聲請人係指定具保人應於97年4 月30
    日帶同被告到案接受執行，至其就本次通知所為公示送達之
    最後公告日係97年5 月8 日，顯已逾上揭指定期日，故聲請
    人本次公示送達程序，亦不合法。再者，聲請人更於97年6
    月10日，通知具保人應依指定之97年6 月27日上午10時，協
    助被告丙○○報到接受執行，經向具保人之現時住所地「臺
    北縣板橋市○○路○ 段212 巷50號11樓」一址（遷入日期為
    97年3 月25日，參本院97年7 月14日查列之具保人戶役政連
    結作業系統表）為郵務送達，因未獲會晤應受送達之具保人
    本人，亦無得受領文書之同居人或受僱人，於97年6 月16日
    寄存至上述住所地址所轄之臺北縣政府警察局板橋分局沙崙
    派出所以為送達，嗣經10日即97年6 月26日生效，有該通知
    書、送達證書各1 份可佐。然而，綜觀全案卷證，聲請人先
    後限期命具保人甲○○應於97年4 月30日、97年6 月27日，
    協助被告丙○○依時報到執行之通知，均未向被告丙○○併
    為到案執行傳喚程序，易言之，聲請人指定如上被告應到案
    期日，被告是否已受聲請人為合法傳喚，仍屬有疑；況且，
    聲請人對於被告旨開住、居所地等處所，亦未再行拘提，準
    此，自難認定被告就本案執行之合法傳、拘程序已足完備。
(三)、另查，聲請人雖以：被告丙○○因另案為本院各判處有期徒
    刑2 月、6 月確定，應予執行之程序（臺灣板橋地方法院檢
    察署97年度執字第3826號、第5749號），業據該署檢察官為
    合法傳、拘無著，且經該檢察官指定期日命他具保人協同被
    告到案執行，亦無效果，而認被告顯已逃匿，嗣於97年5 月
    29日發布通緝之事實，並由聲請人提出上開通緝書影本、被
    告執行案件資料表各1 份附卷，供為認定被告丙○○於本案
    執行程序顯已逃匿之憑據。然而，聲請人未予說明如上被告
    丙○○因另案執行無結果，現正通緝中之合法傳喚、拘提俱
    未到案之證據，是否與聲請所稱被告應執行97年執字第2222
    號本案中，被告應受送達暨依法拘提之住、居所地等處所，
    兩者均屬一致，是以，聲請人就被告本案之執行程序，其傳
    喚、拘提是否俱屬合法完備一節，尚無法證明，仍不得以被
    告丙○○因另案執行無著，現正通緝中之情事，遽認被告顯
    已逃匿。
(四)、綜據前揭論述意旨，本件聲請人請求沒入具保人甲○○繳納
    之首開保證金事項，猶有未洽，應予駁回。
據上論斷，應依刑事訴訟法第220 條，裁定如主文。
中    華    民    國    97    年    7     月    14    日
                        刑事第5 庭法  官  黎錦福
上列正本證明與原本無異。
如不服本裁定，應於裁定送達後5 日內敘明抗告理由，向本院提
出抗告狀。
                                  書記官  蔡麗春
中    華    民    國    97    年    7     月    14    日


司法院資訊處製作；財團法人民間司法改革基金會備份。
